【裁判字號】    92,訴,819
【裁判日期】    920912
【裁判案由】    殺人未遂等
【裁判全文】
臺灣桃園地方法院刑事判決                          九十二年度訴字第八一九號
    公  訴  人  臺灣桃園地方法院檢察署檢察官
    被      告  丁○○
    選任辯護人  何威儀律師
右列被告因殺人未遂等案件，經檢察官提起公訴（九十二年度偵字第六九七二號、第
八四三五號），本院判決如左：
    主  文
丁○○連續未經許可，製造其他可發射金屬或子彈具有殺傷力之槍砲，處有期徒刑陸
年，併科罰金新台幣陸拾萬元，罰金如易服勞役，以罰金總額與陸個月之日數比例折
算，扣案之土造長槍把，均沒收；又連續攜帶兇器竊盜，處有期徒刑捌月，扣案之
螺絲起子壹支，沒收之；又殺人，未遂，處有期徒刑伍年陸月；又意圖為自己不法之
所有，攜帶兇器，以脅迫至使不能抗拒，而使他人交付其物，處有期徒刑柒年，扣案
之雙刃刀壹把，沒收。應執行有期徒刑拾年，併科罰金新台幣陸拾萬元，罰金如易服
勞役，以罰金總額與陸個月之日數比例折算，扣案之土造長槍把、螺絲起子壹支、
雙刃刀壹把，均沒收之。
    事  實
一、丁○○未經許可，於民國九十二年二月間，基於概括之犯意，連續三次在台北縣
    三峽鎮板新水庫旁，以其所購得之鐵管、彈簧等物，先後製造可發射鋼珠並具有
    殺傷力之土造長槍（註：起訴書載為改造獵槍）共三枝，以做為打獵飛鼠之用。
    嗣為避免在山打獵遭他人發現，丁○○竟基於意圖為自己不法所有之概括犯意，
    連續於九十二年三月十九日、三月三十一日、四月二日、四月十三日之某時點，
    分別在台北縣三峽鎮及桃園縣大溪鎮、新竹縣竹東鎮等處，持其所有、客觀上足
    供作兇器之用的螺絲起子一把，竊取庚○○、丙○○、辛○○、甲○○等四人所
    有之車號ＬＦ─○一五六號、Ｇ二─一七八六號、Ｋ六─一○七二號、ＫＷ─二
    九一九號自小客車之車牌各二面，輪流將上開車牌換裝而懸掛於其所有原為ＨＦ
    ─九七五二號之自用小客車上使用。嗣於九十二年四月十五日上午，丁○○駕駛
    其所有而懸掛Ｋ六─一○七二號車牌之自用小客車，至桃園縣新屋鄉永安村永安
    漁港釣魚，並將上開自用小客車停放在永安漁港北堤公廁旁，適桃園縣政府警察
    局楊梅分局永安派出所員警乙○○、戊○○二人於當日十一時許至該處巡邏，查
    得上開自用小客車上所懸掛之車牌係已經通報失竊，惟因未能當場查得該自用小
    客車係何人使用，乃通知拖吊車欲將該自用小客車拖走，詎料，丁○○為避免其
    所製造之上開土造長槍被警發現，竟基於殺人及妨害公務之犯意，持其預藏於外
    套之雙刃刀，突然衝至警員戊○○之身旁，以雙刃刀自右至左（註：即自戊○○
    身體之左邊至右邊）割劃戊○○之頸部，致戊○○受有頸部十二公分撕裂傷之傷
    害，當場血流不止；丁○○同時又基於傷害他人身體之犯意，手持上開雙刃刀攻
    擊在現場之另一警員乙○○，致乙○○受有左小指撕傷等傷害。乙○○見狀，拔
    槍欲制止丁○○時，丁○○隨即跳入草叢內逃逸。嗣丁○○為尋得助其逃逸之交
    通工具，竟又意圖為自己不法之所有，於同日十二時五十分許，未經許可即侵入
    新屋鄉永安村十五鄰五十六號己○○之住處（侵入住宅部分未經告訴）後，持用
    上開雙刃刀脅迫己○○及其母親而致使不能抗拒，使己○○交付其所有之車號Ｋ
    Ｓ─一七六八號之自小客車，丁○○於得手後隨即駕該車逃逸。嗣經警於同日十
    五時四十五分許在新竹竹縣芎林鄉新鳳村一鄰飛鳳山區查獲，並扣得土造長槍三
    把、螺絲起子壹支、雙刃刀壹把以及鋼珠彈頭一千八百顆、火藥瓶裝二十二瓶及
    柴刀、銼刀、尖刀各一支。
二、案經乙○○、戊○○訴由桃園縣政府警察局楊梅分局報請臺灣桃園地方法院檢察
    署檢察官偵查起訴。
    理  由
一、訊據被告丁○○對於右開未經許可而製造土造長槍、持用螺絲起子竊取車牌、持
    雙刃刀傷害警員乙○○以及脅迫己○○致其不能抗拒而使己○○交付自用小客車
    等事實，均已自白犯罪而坦供不諱，並經被告竊取車牌之被害人庚○○、丙○○
    、辛○○、甲○○及被告強取自小客車之被害人己○○、被告傷害行為之被害人
    乙○○等人分別於警、偵訊及本院調查時已指述綦詳，且有車牌失竊個別查詢報
    表四份、車籍作業系統查詢認可資料一份、贓物認領保管收據五紙以及怡仁綜合
    醫院出具之乙○○傷害診斷證明書一紙附卷可稽，復另有土造長槍三把及被告持
    以行兇之雙刃刀一把扣案資佐為憑，足認被告自白與事實相符合。又查，扣案之
    槍械經送請鑑定，依內政部警政署刑事警察局九十二年四月二十九日刑鑑字第○
    九二○○六六九一九號鑑驗通知書所載：「送鑑改造獵槍枝（槍枝管制編號0
    000000000－0），認均係以金屬槍身與金屬槍管組合而成之土造長槍
    ，以打擊底火（藥）引爆槍管內火藥為發射動力，機械性能良好，認均具殺傷力
    。」此有上揭鑑驗通知書一份附卷可稽。另查，被告雖僅坦承其有持刀攻擊警員
    戊○○之事實，而否認其有殺人之犯意，辯稱伊與警員戊○○沒有冤仇，伊沒有
    故意要殺他的意思，當時伊係因為警員盤查，心裡緊張想要逃跑，才拿刀子亂揮
    ，不小心揮到他，因為他要抓伊等詞云云。惟查，被告當時係心存殺意而持刀攻
    擊警員戊○○，而當時員警均尚未追緝被告，此業據告訴人戊○○於檢察官偵訊
    及本院調查時已經指訴綦詳，核與現場員警乙○○等人證述被告持刀攻擊情節相
    符，且有怡仁綜合醫院為戊○○出具之診斷證明書一紙附卷可稽，又被告攻擊警
    員戊○○之部位，乃係人體要害之頸部，被告以雙刃刀割劃戊○○之頸部，致其
    頸部受有長達十二公分之撕裂傷，當場血流不止，足徵被告就此所為係以殺人犯
    意為之無訛，縱或得認被告當時無殺人之直接故意，惟被告當時至少亦有殺人之
    間接故意。被告前開所辯伊無殺人犯意云云，顯為避重就輕之詞，不足予採信。
    本件事證明確，被告右揭犯行足堪認定，應予依法論科。
二、核被告丁○○右揭所為，係犯槍砲彈藥刀械管制條例第十一條第一項之製造其他
    可發射金屬或子彈具有殺傷力之槍砲罪及刑法第三百二十一條第一項第三款之加
    重竊盜罪、第二百七十一條第二項之殺人未遂罪、同法第一百三十五條第一項之
    妨害公務罪、第二百七十七條第一項之傷害罪、第三百三十條第一項之加重強盜
    罪。被告先後三次製造其他可發射金屬或子彈具有殺傷力之槍砲行為、及其前後
    多次竊盜行為，時間緊接、觸犯構成要件同一之罪名，顯均係基於概括犯意為之
    ，為連續犯，應依刑法第五十六條規定以一罪論擬並加重其刑。被告所犯之殺人
    未遂罪及妨害公務罪與傷害罪，則係以一攻擊行為而同時觸犯之，屬想像競合犯
    ，應依刑法第五十五條規定從一重之殺人未遂罪處斷。惟被告雖著手於殺人犯行
    之實施，然因被害人戊○○及時閃避，倖免於難，並未發生死亡之結果，為障礙
    未遂，爰依刑法第二十六條前段規定，減輕其刑。被告上揭所犯製造其他可發射
    金屬或子彈具有殺傷力之槍砲及其所犯之加重竊盜、殺人未遂及加重強盜等數罪
    ，罪名互殊，犯意各別，應予分論併罰。爰審酌被告無犯罪前科，此有臺灣桃園
    地方法院檢察署刑案查註紀錄表及台灣高等法院被告全國前案資料紀錄表可考，
    被告本次所犯，係因一時衝動，不知深慮致誤蹈刑章，並另參其犯後態度、犯罪
    動機、手段、目的與其犯罪所生危害等一切情狀，就其所各犯，分別量處如主文
    所示之刑，並參酌檢察官具體求刑十年，而定其應執行刑為應執行有期徒刑十年
    ，併科罰金新台幣陸拾萬元，同時諭知罰金部分易服勞役之折算標準，以資懲儆
    。至扣案之土造長槍三把，為違禁物，應依刑法第三十八條第一項第一款規定併
    宣告沒收；另扣案之螺絲起子一支及雙刃刀一把，均屬於被告所有且係供其犯罪
    所用之物，爰依刑法第三十八條第一項第二款規定亦併予宣告沒收之。至另扣案
    之鋼珠彈頭一千八百顆、火藥瓶裝二十二瓶及柴刀、銼刀、尖刀各一支，均非係
    屬於違禁物，雖為被告所有，惟亦非係供其犯罪所用或預備之物，爰不併予宣告
    沒收，附此敘明。
三、據上論斷，應依刑事訴訟法第二百九十九條第一項前段，槍砲彈藥刀械管制條例
    第十一條第一項，刑法第十一條前段、第五十六條、第三百二十一條第一項第三
    款、第二百七十一條第二項、第一項、第二百七十七條第一項、第一百三十五條
    第一項、第三百三十條第一項、第二十六條前段、第五十五條、第四十二條第三
    項、第五十一條第五款、第九款、第三十八條第一項第一款、第二款，罰金罰鍰
    提高標準條例第一條前段、第二條，判決如主文。
本案經檢察官林秀敏到庭執行職務。
中        華        民        國   九十二   年   九    月   十二    日
                             臺灣桃園地方法院刑事第七庭
                                    法  官   呂 仲 玉
右正本證明與原本無異。
如不服本判決，應於判決送達後十日內向本院提出上訴狀( 應附繕本 )，上訴於
臺灣高等法院。
                                    書記官   方 秀 貞
中        華        民        國   九十二   年   九   月    十七    日
槍砲彈藥刀械管制條例第十一條第一項
未經許可，製造、販賣或運輸第四條第一項第一款所稱其他可發射金屬或
子彈具有殺傷力之各式槍砲者，處五年以上有期徒刑，併科新臺幣一千萬
元以下罰金。
中華民國刑法第三百二十一條
犯竊盜罪而有左列情形之一者，處六月以上、五年以下有期徒刑：
一  於夜間侵入住宅或有人居住之建築物、船艦或隱匿其內而犯之者。
二  毀越門扇、牆垣或其他安全設備而犯之者。
三  攜帶兇器而犯之者。
四  結夥三人以上而犯之者。
五  乘火災、水災或其他災害之際而犯之者。
六  在車站或埠頭而犯之者。
前項之未遂犯罰之。
中華民國刑法第二百七十一條
 (普通殺人罪)
殺人者，處死刑、無期徒刑或十年以上有期徒刑。
前項之未遂犯罰之。
預備犯第一項之罪者，處二年以下有期徒刑。
中華民國刑法第二百七十七條
 (普通傷害罪)
傷害人之身體或健康者，處三年以下有期徒刑、拘役或一千元以下罰金。
犯前項之罪因而致人於死者，處無期徒刑或七年以上有期徒刑；致重傷者
，處三年以上十年以下有期徒刑。
中華民國刑法第一百三十五條
對於公務員依法執行職務時，施強暴脅迫者，處三年以下有期徒刑、拘役
或三百元以下罰金。
意圖使公務員執行一定之職務或妨害其依法執行一定之職務或使公務員辭
職，而施強暴脅迫者，亦同。
犯前二項之罪，因而致公務員於死者，處無期徒刑或七年以上有期徒刑；
致重傷者，處三年以上、十年以下有期徒刑。
中華民國刑法第三百三十條
犯強盜罪而有第三百二十一條第一項各款情形之一者，處七年以上有期徒
刑。
前項之未遂犯罰之。


司法院資訊處製作；財團法人民間司法改革基金會備份。
